臺灣板橋地方法院刑事判決　　　　　　100年度簡上字第702號
公　訴　人　臺灣板橋地方法院檢察署檢察官
上　訴　人
即　被　告　吳珮慈
上列上訴人即被告因毀損等案件，不服本院100 年度簡字第3860
號第一審判決（聲請簡易判決處刑案號：99年度偵字第30623 號
），提起上訴，本院管轄之第二審合議庭判決如下：
    主  文
上訴駁回。
    事實及理由
壹、本案經本院審理結果，認本院第一審判決以上訴人即被告吳
    珮慈罪證明確，適用刑事訴訟法第449 條第1 項前段、第3
    項、第454 條第2 項，刑法第306 條第2 項、第354 條、第
    41條第1 項前段、第51條第6 款，刑法施行法第1 條之1第1
    項、第2 項前段，並審酌被告因與告訴人郭天德發生爭執，
    竟不思循理性途徑處理紛爭，進入告訴人經營之工廠後，受
    告訴人退去之要求，仍置之不理，繼續留滯不願離去，使告
    訴人對於該建築物之管領權受到侵害，並率爾毀損告訴人所
    有之齒模藥粉攪拌碗，足生損害於告訴人，顯然欠缺對於他
    人財產權應予尊重之觀念，兼衡其素行、智識程度（第一審
    判決誤載為「智識程序」，應予更正）、犯罪之動機、手段
    、所生危害、所毀損物品之價值及犯罪後否認犯行，且迄未
    與告訴人達成和解之態度等一切情狀，就所犯留滯建築物罪
    及毀損罪分別量處拘役40日及30日，並分別諭知易科罰金之
    折算標準，再定應執行之刑為拘役60日，復諭知易科罰金之
    折算標準，於認事用法均無違誤，量刑亦屬妥適，應予維持
    ，爰引用本院第一審判決記載之事實、證據及理由（如附件
    ）。
貳、被告上訴意旨略以：其當日進入告訴人經營之代工工廠是基
    於向溫秀珍（即告訴人之妻）收取代工工錢之正當理由，而
    溫秀珍不付工錢又一直趕其出去，且告訴人及溫秀珍又一同
    拿椅子將其推傷，並同樣要趕其出門，其於告訴人持椅子要
    打其之際，出於自衛才拿起桌上紙箱之紙，導致紙上之物品
    掉落，但掉落之物品外觀並無刮傷，其並非無故找告訴人麻
    煩云云。經查：
一、刑法第306 條規定，無故侵入他人住宅、建築物或附連圍繞
    之土地或船艦者，處1 年以下有期徒刑、拘役或3 百元以下
    罰金。無故隱匿其內，或受退去之要求而仍留滯者，亦同。
    又該條之罪重在保護個人之住屋權即個人居住之場所有不受
    其他人侵入留滯其內干擾與破壞之權利。對於有無正當理由
    而侵入、隱匿或受退去之要求而仍留滯他人住宅、建築物或
    附連圍繞之土地或船艦者，其理由正當與否，應以客觀標準
    觀察，凡法律、道義、習慣等所應許可，而無背於公序良俗
    者，始可認為正當理由。被告辯稱其當日進入告訴人經營代
    工工廠之建築物，係因溫秀珍積欠其工錢而拒不返還，其進
    入該建築物為向溫秀珍索討工錢云云，均與告訴人郭天德、
    證人溫秀珍於警詢及偵查中一致陳稱未積欠被告任何款項等
    情相違（參99年度偵字第30623 號卷第7 至12頁、第30至31
    頁、第52至55頁），且被告歷經本件偵查、審判以來，從未
    提出溫秀珍或告訴人積欠其相關款項之憑據，所辯溫秀珍積
    欠工錢之詞是否屬實，至為可疑；縱令案發當時溫秀珍有積
    欠被告所辯之工錢，被告為達向溫秀珍索討欠款之目的，就
    我國現有法制及一般民眾生活常情而言，被告所為索討債務
    之行為，仍應循催告清償、洽談和解、聲請調解或提起民事
    訴訟等合法、適當之途徑為之，非謂被告自認溫秀珍有積欠
    其款項，其即可未經他人同意，擅自進入溫秀珍所在之他人
    所有或管領之建築物，或於受他人請求離去之後，仍留滯於
    該建築物之內，進而恣意干擾與破壞他人之居住權利，故被
    告以前揭理由進入該建築物，受告訴人請求仍留滯該建築物
    之行為，自難認屬正當之理由；再參諸被告於本院準備程序
    中供稱：告訴人不是請其離開，告訴人是趕其走等語（參本
    院第二審卷第25頁反面），在在顯示被告當時亦明知告訴人
    已有要求其離開該建築物之確切表示，卻未於受離去之請求
    後儘速離開，則其受請求離去仍留滯在該建築物內之犯行，
    已甚昭然，所為上開辯詞，自無足採。
二、對於被告於案發時地推倒告訴人代工製作之齒模攪拌碗共10
    0 個，導致上開物品表面有刮傷而無從出售，損失約新台幣
    2 千元等情，業據告訴人於警詢及偵查中指述明確，並有上
    開物品表面刮傷之照片2 張在卷可稽（參99年度偵字第3062
    3 號卷11頁、第66至68頁），被告空言辯稱上開物品並無刮
    傷云云，與前揭事證不合，自不足採。又被告所辯案發當時
    係因告訴人持椅子要向其攻擊，其遂將一張紙抽起，紙上之
    東西才會掉下來云云，經核顯與告訴人於警詢及偵查中之指
    述被告逕自將工廠內之商品推倒造成損壞之情不符（同參前
    述卷頁），且衡諸常情，如案發當時告訴人真有持椅子對被
    告攻擊之舉，被告理應儘速與告訴人保持距離或閃躲，方能
    維護自身之安全，即使情急之下有意持其他物品，作為抵禦
    告訴人攻擊之器具，也應該是尋覓若干堅硬、具有相當體積
    、重量、韌性之物，方足持以抵抗告訴人之攻擊，當無抽取
    桌上相對柔軟、質輕之紙張作為防禦工具之理，參照告訴人
    上開指述之內容及被告所為之客觀行為，難認被告所辯抽取
    桌上紙張用以自衛之詞屬實，此部分辯解應係卸責之詞，亦
    不足採。
三、被告於本院準備程序中聲請調閱案發現場之監視器，指稱該
    監視器應有照到案發現場之門口等語（參本院第二審卷第26
    頁），查本件案發現場在該建築物之內部，被告對此亦不否
    認（參前述卷頁），故被告所為聲請本院調查之事項，客觀
    上已難認據以判斷案發事實，且本件依卷附事證，對於被告
    有受退去之請求而仍留滯他人建築物，以及毀損他人物品，
    足生損害於他人之犯行，已臻明確，本院認上開聲請事項並
    無再為調查之必要，附此敘明。
四、被告提起本件上訴之意旨，概與卷附事證及事理不合，不足
    為採。
參、綜上所述，經核本院第一審判決認事用法及量刑均無違誤或
    不當，應予維持，被告上訴為無理由，應予駁回。
據上論斷，應依刑事訴訟法第455 條之1 第1 項、第3 項、第36
8 條、第373 條，判決如主文。
本案經檢察官游璧庄到庭執行職務。
中    華    民    國   100    年    11    月    25    日
                  刑事第九庭  審判長法  官  王士珮
                                    法  官  張誌洋
                                    法  官  李俊彥
上列正本證明與原本無異。
不得上訴。
                                    書記官  林文達
中    華    民    國   100    年    11    月    25    日